臺灣雲林地方法院刑事判決
110年度易緝字第14號
公  訴  人  臺灣雲林地方檢察署檢察官
被      告  江鴻青



上列被告因詐欺案件，經檢察官提起公訴（98年度撤緩偵字第53
號），本院判決如下：
    主  文
本件免訴。 
    理  由
一、公訴意旨略以：被吿江鴻青係統一安聯人壽保險股份有限公
    司（下稱統一安聯公司）保險經紀人，告訴人陳逢甲係雲林
    縣莿桐鄉莿桐國中退休教師，其2人曾有師生關係，詎被吿
    竟意圖為自己不法之所有，基於詐欺取財之犯意，自民國92
    年3月26日起至93年11月12日止，陸續在告訴人位於雲林縣
    莿桐鄉莿桐村中正路206號住處，向告訴人謊稱「錢存在銀
    行利息太低，買保險、基金的利息較高，且利息不用扣繳所
    得稅」云云，致告訴人陷於錯誤，委託被吿買保險或基金，
    並陸續自雲林縣○○鄉○○○○○○○鄉○○○○○○○○○號均詳卷）帳戶內
    ，提領合計新臺幣(下同)5,410,000元給被吿，惟被吿僅將
    其中3,810,000元用在保險上，並將剩餘之1,600,000元挪為
    己用。因認被吿涉犯95年7月1日修正生效前刑法第339條第1
    項之詐欺罪，應依95年7月1日刪除前刑法第56條連續犯論處
    等語。
二、按行為後法律有變更者，適用行為時之法律，但行為後之法
    律有利於行為人者，適用最有利於行為人之法律，刑法第2
    條第1項定有明文。被告行為後，刑法於94年2月2日修正公
    布，並於95年7月1日起施行，其中修正刑法第2條、第80條
    、第83條，而刑法第83條復於108年12月31日修正公布，於1
    09年1月2日施行。因刑法第2條係規範行為後法律變更所生
    新舊法比較適用之準據法，本身尚無新舊法比較之問題，於
    新法施行後，應一律適用新法第2條第1項之規定，為「從舊
    從輕」之比較。茲比較新舊法規定如下：
  ㈠刑法第339條第1項原規定「5年以下有期徒刑、拘役或科或併
    科1,000元以下罰金」，刑法第339條第1項於103年6月18日
    修正公布，修正為「處5年以下有期徒刑、拘役或科或併科5
    00,000元以下罰金」，是依被告行為時即修正前刑法第339
    條第1條規定，較有利於被告。　
　㈡連續犯部分：被告行為後，新法業已刪除刑法第56條連續犯
    之規定，此刪除雖非犯罪構成要件之變更，但顯已影響行為
    人刑罰之法律效果，自屬法律有變更。被告陸續向告訴人以
    謊稱投資保險、基金之施用詐術行為，若依刪除前刑法第56
    條規定，因時間緊接，所犯係構成要件相同之罪名，顯均係
    出於概括犯意反覆為之，可依連續犯規定以一罪論，並加重
    其刑至2分之1，若依現行刑法規定，則應將各次犯行以數罪
    分論併罰，故依被告行為時即刪除前刑法第56條規定論以連
    續犯，較有利於被告。
　㈢追訴權時效部分：修正前刑法第80條第1項第2款及同條第2項
    關於追訴權之時效期間規定：「追訴權，因左列期間內不行
    使而消滅：㈡3年以上、10年未滿有期徒刑者，10年」、「前
    項期間，自犯罪成立之日起算。但犯罪行為有連續或繼續之
    狀態者，自行為終了之日起算」，修正後刑法第80條第1項
    第2款與同條第2項則規定：「追訴權，因下列期間內未起訴
    而消滅：㈡犯最重本刑為3年以上10年未滿有期徒刑之罪者，
    20年」、「前項期間自犯罪成立之日起算。但犯罪行為有繼
    續之狀態者，自行為終了之日起算」。又修正前刑法第83條
    規定（行為時法）：「追訴權之時效，如依法律之規定，偵
    查、起訴或審判之程序不能開始或繼續時，停止其進行。前
    項時效停止，自停止原因消滅之日起，與停止前已經過之期
    間，一併計算。停止原因繼續存在之期間，如達於第80條第
    1項各款所定期間4分之1者，其停止原因視為消滅」，亦修
    正為（中間時法）：「追訴權之時效，因起訴而停止進行。
    依法應停止偵查或因犯罪行為人逃匿而通緝者，亦同。前項
    時效之停止進行，有下列情形之一者，其停止原因視為消滅
    ：㈠諭知公訴不受理判決確定，或因程序上理由終結自訴確
    定者。㈡審判程序依法律之規定或因被告逃匿而通緝，不能
    開始或繼續，而其期間已達第80條第1項各款所定期間4分之
    1者。㈢依第1項後段規定停止偵查或通緝，而其期間已達第8
    0條第1項各款所定期間4分之1者。前2項之時效，自停止原
    因消滅之日起，與停止前已經過之期間，一併計算」，再修
    正為（現行法）：「追訴權之時效，因起訴而停止進行。依
    法應停止偵查或因犯罪行為人逃匿而通緝者，亦同。前項時
    效之停止進行，有下列情形之一者，其停止原因視為消滅：
    ㈠諭知公訴不受理判決確定，或因程序上理由終結自訴確定
    者。㈡審判程序依法律之規定或因被告逃匿而通緝，不能開
    始或繼續，而其期間已達第80條第1項各款所定期間3分之1
    者。㈢依第1項後段規定停止偵查或通緝，而其期間已達第80
    條第1項各款所定期間3分之1者。前2項之時效，自停止原因
    消滅之日起，與停止前已經過之期間，一併計算。」經參酌
    修正後刑法所定時效期間較長，亦即行為人被追訴之期限較
    久，對行為人較為不利，比較行為時法、中間時法、現行法
    之規定後，比較結果自以修正前刑法第80條規定較有利於行
    為人，是依刑法第2條第1項規定，應適用修正前之舊法，又
    依「擇用整體性原則」（最高法院27年上字第2615號判決先
    例參照），關於追訴權時效之停止進行，及其期間、計算，
    亦應一體適用修正前刑法第80條、第83條等與追訴權時效相
    關之規定。另前開停止時效進行之事由，包括因被告通緝致
    審判程序不能開始或繼續之情形，亦經司法院29年院字第19
    63號著有解釋。
三、次按案件時效已完成者，應諭知免訴之判決，且得不經言詞
    辯論為之，刑事訴訟法第302條第2款、第307條分別定有明
    文。本案被告被訴涉犯95年7月1日修正生效前刑法第339條
    第1項之詐欺取財罪嫌，其法定最重本刑為有期徒刑5年，係
    屬修正前刑法第80條第1項第2款所定「3年以上10年未滿有
    期徒刑」之罪，其追訴權時效期間為10年，又依修正前刑法
    第83條第3項之規定，該追訴權時效因通緝之事由，應另行
    加計4分之1之時效停止期間，故本案追訴權時效期間為「12
    年6月」。查本案自被告犯罪行為終了之日即93年11月12日
    起算，加計上開追訴權時效期間12年6月，再加計偵查、審
    判程序進行中追訴權並無不行使之情形，而應時效停止之期
    間，即臺灣雲林地方檢察署（下稱雲林地檢署）檢察官自94
    年9月20日受理告訴人提出告訴後開始偵查，於95年9月28日
    對被吿為緩起訴處分確定，嗣因被告於緩起訴期間內，拒未
    履行賠償告訴人之條件，雲林地檢署檢察官於98年7月6日撤
    銷前開緩起訴處分，該撤銷緩起訴處分業於98年7月24日確
    定（依刑事訴訟法第253條之1第2項規定，追訴權之時效，
    於緩起訴之期間內，停止進行），於98年12月29日提起公訴
    ，於99年1月8日繫屬於本院，經本院以99年度易字第35號審
    理中，嗣因被告逃匿，經本院於99年4月2日以99年雲院恭刑
    慎緝字第48號通緝書發布通緝在案，致審判程序不能開始，
    此有告訴人於94年9月20日之偵查筆錄、雲林地檢署就告訴
    、告發案件發交司法警察機關查證審查單、雲林地檢署94年
    度偵字第5232號緩起訴處分書、98年度撤緩字第42號撤銷緩
    起訴處分書、送達證書、本案起訴書、雲林地檢署99年1月8
    日雲檢家玄98撤緩偵53字第808號函暨其上蓋印之本院收文
    戳章、本院上開通緝書各1份在卷可憑。從而，本件追訴權
    之時效應自93年11月12日起算10年，加計因通緝而停止之2
    年6月（10年之4分之1）期間，及開始實施偵查之日即94年9
    月20日起，迄99年4月2日本院發布通緝日之前1日之期間（9
    9年4月1日－94年9月20日＝4年6月12日之期間），依司法院大
    法官會議釋字第138號解釋，此時追訴權既無不行使之情形
    ，自不生時效進行之問題，亦應予以加計，並扣除檢察官提
    起公訴日即98年12月29日起至繫屬本院日即99年1月8日止之
    10日期間，本案追訴權時效至110年11月14日（93年11月12
    日+12年6月+4年6月12日－10日＝110年11月14日）止，其追訴
    權時效期間即已屆滿，而依刑事訴訟法第302條第2款規定，
    案件時效已完成者，應諭知免訴之判決，是本案應對被告為
    免訴判決之諭知。沒收部分，縱有犯罪所得，亦因逾追訴權
    時效而無從沒收，併此敘明。
據上論斷，應依刑事訴訟法第302條第2款、第307條，刑法第2條
第1項，刑法施行法第8條之1，判決如主文。
本案經檢察官郭俊男提起公訴。
中　　華　　民　　國　　111 　年　　2 　　月　　8 　　日
　　　　　　　　　刑事第六庭  審判長法  官   鍾世芬
                                    法  官   簡伶潔
                                    法  官   陳韋仁
以上正本證明與原本無異。
如不服本判決應於收受送達後20日內向本院提出上訴書狀，並應
敘述具體理由；其未敘述上訴理由者，應於上訴期間屆滿後20日
內向本院補提理由書（均須按他造當事人之人數附繕本）「切勿
逕送上級法院」。
中　　華　　民　　國　　111 　年　　2 　　月　　8 　　日
                                    書記官   陳映佐